臺灣臺北地方法院刑事裁定　　　　　 100年度交聲字第2551號
原處分機關　交通部公路總局臺北區監理所
異　議　人
即受處分人　劉翔偉
上列異議人即受處分人因違反道路交通管理處罰條例案件，對於
臺北市交通事件裁決所中華民國100年10月31日所為之處分（原
處分案號：北監自裁字第裁40-ZAQ144419號），聲明異議，本院
裁定如下：
    主  文
本件管轄錯誤，移送臺灣板橋地方法院。
    理  由
一、按聲明異議，應以司法狀紙，敘述異議之理由，提出於原處
    分機關為之，原處分機關應於接受異議書狀後5日內，將該
    案卷宗及有關證物，送交「該管地方法院或其分院交通法庭
    」；又違反道路交通管理事件，受處分人不服處罰，依法聲
    明異議者，處罰機關應於接受異議狀5日內，製作不服違反
    道路交通管理事件裁決聲明異議移送書，將案卷及有關證物
    連同聲明異議書狀，送交「該管地方法院」審理，道路交通
    案件處理辦法第13條及違反道路交通管理事件統一裁罰基準
    及處理細則第65條分別定有明文。法院受理聲明異議既屬救
    濟程序（司法院大法官會議第418號解釋），並非為第一審
    程序，自應依交通違規行政罰之性質，適用同條例或法規命
    令所定之管轄權。前開法規命令既已明定受理聲明異議之法
    院為裁處機關所在地之法院管轄，自非同條例或相關法規並
    無特別規定聲明異議法院管轄權之分配。其理如同不服地方
    法院第一審裁判，提起救濟之管轄第二審法院，均係以管轄
    地方法院之第二審法院定之，並非再重新審視行為人之住所
    地、居所地或犯罪地而定自明。否則，救濟法院之管轄，極
    易隨受處分人住居所變更之時間點，隨時處於不確定之狀況
    ，易形成管轄權消極衝突之情事（臺灣高等院暨所屬法院97
    年法律座談會刑事類提案第44號審查意見及研討結果參照）
    。又行政訴訟法於民國100年11月23日依司法院提案增訂第
    237條之2（此條文尚未經司法院以命令訂定施行日期）規定
    「交通裁決事件，得由原告住所地、居所地、所在地或違規
    行為地之地方法院行政訴訟庭管轄」，依照當時司法院之提
    案說明，已明確敘明「實務上，部分辦理交通裁決業務者（
    例如監理站），並不具機關資格，而無行政訴訟之當事人能
    力，但因原告（受處分人）提起訴訟，須以具有機關資格者
    為被告（例如監理所），若貫徹以原就被之訴訟原則，將使
    民眾訴訟不便，爰於本條增訂『特別審判籍』，即於交通裁
    決事件，亦得由原告住所地、居所地、所在地或違規行為地
    之地方法院行政訴訟庭管轄。」，足見在行政訴訟法增訂第
    237條之2以前，交通聲明異議事件係以「監理所所在地」之
    該管法院享有管轄權，司法院為免在行政訴訟法修正後，造
    成交通裁決事件之受處分人不便，始特別增設特別審判籍之
    規定。是以，在前開行政訴訟法第237條之2施行前，因尚無
    特別審判籍之相關規範，故本院仍應本於交通違規行政罰之
    性質，適用前揭道路交通管理處罰條例及其所授權之道路交
    通事件處理辦法、違反道路交通管理事件統一裁罰基準及處
    理細則，以「裁處機關所在地之法院」決定管轄權之歸屬。
二、再按「舉發汽車違反道路交通管理事件，以汽車所有人為處
    罰對象者，移送其車籍地處罰機關處理；以駕駛人為處罰對
    象者，移送其駕籍地處罰機關處理；駕駛人未領有駕駛執照
    者，移送其戶籍地處罰機關處理。但有下列情形之一者，移
    送行為地處罰機關處理：一、汽車肇事致人傷亡。二、抗拒
    稽查致傷害。三、汽車駕駛人未領有駕駛執照且無法查明其
    戶籍所在地。四、汽車買賣業或汽車修理業違反本條例第57
    條規定。五、汽車駕駛人違反本條例第三十五條規定。」，
    道路交通管理處罰條例第92條第4項授權內政部、交通部會
    同訂定發布之「違反道路交通管理事件統一裁罰基準及處理
    細則」第25條第1項規定甚明。末按法院受理交通事件，準
    用刑事訴訟法之規定，道路交通管理處罰條例第89條前段定
    有明文，而無管轄權之案件，應諭知管轄錯誤之判決，並同
    時諭知移送於管轄法院，亦為刑事訴訟法第304條所明定。
    準此，受處分人如不服處分，其聲明異議事件應由原處分機
    關所在地之法院管轄，如繫屬之法院無管轄權，自應諭知管
    轄錯誤。
三、經查，本件異議人即受處分人劉翔偉於民國100年4月5日22
    時57分許，駕駛車牌號碼5578-YM自小客車，行經國道高速
    公路泰山收費站ETC車道，未依規定繳納通行費，經通知補
    繳，未於期限內補繳，經原舉發單位內政部警政署國道高速
    公路局國道公路警察局第一警察隊以異議人有「汽車行駛於
    應繳費之公路不依規定繳費（無e通機或其他問題致未完成
    扣款）（100年04月05日22時57分過違規地點，經通知補繳
    ，繳費期限100年5月25日止未補繳）」之違規事實逕行製單
    舉發，並經交通部公路總局臺北區監理所於100年10月31日
    ，依道路交通管理處罰條例第27條第1項裁處異議人罰鍰新
    臺幣4,500元等情，此有內政部警政署國道公路警察局公警
    局交字第ZAQ144419號舉發違反道路交通管理事件通知單、
    交通部公路總局臺北區監理所北監自裁字第裁40-ZAQ144419
    號違反道路交通管理事件裁決書函、高速公路局委託遠通電
    收公司辦理電子收費業務送達證書、違規查詢報表、汽車車
    籍查詢等在卷可參。是本件依道路交通管理處罰條例第27條
    第1項規定，係處罰汽車駕駛人或汽車所有人，依違反道路
    交通管理事件統一裁罰基準及處理細則第25條第1項規定，
    應移送車籍地或駕籍地處罰機關處理。而本件汽車所有人、
    駕駛人均為異議人，其駕籍地、車籍地於違規時均設於新北
    市○○區○○路265巷34號3樓，此有汽車車籍查詢資料1紙
    在卷足憑，依違反道路交通管理事件統一裁罰基準及處理細
    則第二十五條第一項前段之規定，自應由異議人駕籍地或車
    籍地之處罰機關即交通部公路總局臺北區監理所處理，是原
    處分機關具有本件交通違規處罰之管轄權甚明。則本件經原
    處分機關裁決後，異議人不服聲明異議，揆諸前開說明，受
    理本件聲明異議之管轄法院應為裁處機關所在地（新北市樹
    林區）之臺灣板橋地方法院，本院並無管轄權甚明。爰依法
    諭知管轄錯誤，並移送於有管轄權之法院即臺灣板橋地方法
    院。
四、據上論斷，應依道路交通管理處罰條例第89條前段，刑事訴
    訟法第304條，裁定如主文。
中    華    民    國   100    年    12    月    22    日
                  刑事第十三庭  法  官  楊雅清
以上正本證明與原本無異。
如不服本裁定，應於送達後5日內，向本院提出抗告狀。
                                書記官  吳俊龍
中    華    民    國   100    年    12    月    22    日